【裁判字號】    97,上易,2359
【裁判日期】    980317
【裁判案由】    竊盜
【裁判全文】
臺灣高等法院刑事判決                97年度上易字第2359號
上  訴  人
即  被  告  甲○○
                    國民
選任辯護人  劉明益律師
上列上訴人因竊盜案件，不服臺灣板橋地方法院97年度易字第11
88號，中華民國97年 6月30日第一審判決（起訴案號：臺灣板橋
地方法院檢察署96年度偵字第 24366號），提起上訴，本院判決
如下：
    主  文
上訴駁回。
    事  實
一、緣甲○○自民國96年3 月間起受僱於丙○○，擔任址設臺北
    縣五股鄉○○路2 之1 號7 樓「佛教聯合辦公室」主任，因
    而持有該辦公室之大門鑰匙1 支，嗣甲○○因薪資問題與丙○○發生齟齬，乃於同年5月8日離職，並將原持有之鑰匙 1
    支繳還。詎甲○○竟利用上開辦公室於例假日期間無員工進
    入工作，且原居住其內之丙○○甫於96年 5月31日離開出國
    之機會，於96年6月2日（星期六，起訴書誤載為6月4日）日
    間7時18分許，攜帶背包1個，從車道潛入大樓地下室，搭乘
    電搭抵達七樓該辦公室大門外，再以不詳方法開啟該辦公室
    大門後（辦公室大門門鎖未受破壞），進入該辦公室（侵入
    住居部分，未據告訴）徒手竊取丙○○所有之華碩牌筆記型
    電腦1臺（型號M2400，序號3BNP066543號），得手後將該筆
    記型電腦置於其攜帶之背包內，旋於同日 7時21分許離開該
    辦公室，再沿原路線離開該棟顯隆大樓。嗣因丙○○於返國
    後，察覺辦公室內之該臺筆記型電腦失竊，經調取大樓監視
    錄影紀錄過濾結果，發現甲○○涉有重嫌，向警提出告訴，
    經警移送檢察官偵辦期間，始有一署名為「乙○○」之人於
    同年12月28日將上開筆記型電腦寄至上址予丙○○，惟電腦
    內部零件已遭拆解而無法正常使用。
二、案經丙○○訴由臺北縣政府警察局蘆洲分局報請臺灣板橋地
    方法院檢察署檢察官偵查起訴。
    理   由
一、訊據被告甲○○對於其自96年 3月間起至同年5月8日止受僱
    於丙○○，擔任上址「佛教聯合辦公室」主任，因而持有該
    辦公室之大門鑰匙1支，且曾於96年6月2日7時18分許，攜帶
    背包 1個，從車道進入大樓地下室，搭乘電搭抵達該辦公室
    大門外，迄於同日 7時21分許離開等情，均坦承不諱，惟矢
    口否認有何竊盜犯行，辯稱：伊沒有擅自複製辦公室大門鑰
    匙，當時伊擬前往對面之臺北縣工商展覽中心看展覽，但太
    早過去，見該辦公室大樓車庫門開啟，才從車庫門進入到地
    下室，搭電梯抵達該辦公室大門外，擬拜訪告訴人丙○○，
    因大門上鎖，伊敲門後也無人應門，伊等了約 2分鐘後隨即
    離開，並無侵入該辦公室行竊財物云云。惟查：上揭事實，
    業據告訴人丙○○於原審審理時指訴歷歷，且有監視錄影光
    碟1片及翻拍照片5幀附卷可稽。依告訴人丙○○於原審結證
    ，其係於96年 5月31日出國前往日本，事前有委請被告（當
    時尚未離職）向旅行社聯繫購買機票事宜，且被告亦供承伊
    於96年 5月初確有代為聯絡告訴人出國事宜（見原審卷第36
    頁），堪認被告對於告訴人於案發當時人在國外乙節，事先
    應已知悉，竟利用告訴人出國期間，且於例假日無員工進入
    該辦公室工作之際，前往上址辦公室，更未循一般訪客正常
    途徑從大樓大門進入，而係從車道潛入大樓地下室，再私自
    搭乘電搭抵達七樓該辦公室，顯見其動機已不純正。且經原
    審當庭勘驗上揭監視錄影光碟，結果略以：依光碟顯示時間
    ，被告係於96年 6月2日上午7時18分40秒出現在錄影畫面中
    ，從電梯內走出，背包係側背於右肩，旋即走出攝影範圍之
    外，嗣於同日 7時21分13秒，返回錄影畫面中，背包改為斜
    背方式，於等候電梯門開啟後，走入電梯，前後過程未見其
    他人員出現於錄影畫面中等情，有原審審判筆錄內之勘驗筆
    錄可稽（見原審卷第38頁），足認被告當時在場停留時間約
    達2分又33秒。佐以告訴人丙○○於原審所證：我是96年5月
    31日出國去日本，同年6月3日晚上7、8點回到辦公室，發現
    辦公室的門沒有鎖，我覺得很奇怪，進到辦公室巡視一下，
    就發現筆記型電腦不見了，第一時間以為是辦公室同仁收起
    來，沒有發覺被偷，隔天早上問辦公室同仁，他們都說沒有
    收起來，才發覺是被偷，所以才去調閱監視錄影。……我是
    96年 5月31日星期四出國，辦公室同仁說隔天星期五還有看
    到筆記型電腦，所以我們調96年6月1日下班後的監視錄影紀
    錄，一直看到96年6月4日星期一大樓人員上班為止，這段期
    間，除了被告以外，就只有拍攝到我，沒有拍攝到其他人進
    出辦公室的畫面。……筆記型電腦的放置處，距離大門僅約
    十幾公尺遠。……我回到辦公室只是發現門鎖沒有上鎖，我
    一推就開了，門鎖沒有被破壞等語（見原審卷第34、35頁）
    ，且被告自己亦坦承伊當時所攜帶之背包的大小，足供該筆
    記型電腦放進去（見原審卷第40頁），復因被告自始迄今均
    未能就其當時前往該辦公室之目的為其他合理之說明（詳下
    述），又被告於5月8日負氣離職時，尚有未領之薪資，亦為
    告訴人丙○○所是認，堪認被告應係持以不詳方法取得之鑰
    匙或以不詳方法開啟大門後，進入該辦公室，徒手竊取上開
    筆記型電腦，得手後將該筆記型電腦置於其攜帶之背包內，
    隨即離開現場無疑。徵諸被告最初於警詢時係辯稱：伊有前
    往辦公室，但是係於96年5月26日約8點至8點半前往云云。
    然經警提示監視錄影畫面，被告始承認有於96年6月2日7時
    18 分許前往現場，並辯稱：伊去找丙○○要5月份薪資及想
    取回伊留在公司內的私人文具云云。經警詢問當天係例假日
    （經查96年6月2日為星期六）為何前往公司，被告另辯稱：
    伊因欲前往五股工商展覽館（指臺北縣工商展覽中心）參展
    ，所以順道至公司找丙○○云云（見偵卷第5頁），惟被告
    所指之臺北縣工商展覽中心於96年5月26日當日並無任何展
    覽活動，有該中心網站列印資料1紙附卷可考（見偵卷第34
    頁），被告如何觀看展覽？雖被告事後表示該工商展覽館於
    同31日起至6月3日確有「2007年臺灣觀光博覽會」之展出，
    然被告於警詢確係供稱伊係於96年5月26日約8點至8點半前
    往五股工商展覽館參展，所以順道至公司找告訴人云云（見
    偵卷第5頁）；而被告於原審審理時於法官詢以案發當日是
    要看那方面的展覽，被告則陳稱伊沒有設限，有展覽就去看
    云云（見原審卷第39頁），倘其果係於上開期日專程參展，
    何以竟不知欲觀看展覽名稱或係何領域之展覽為何？何以於
    警詢供稱其觀看展覽之時間也誤記為96年5月26日？又異於
    通常一般人之認知於早晨7時18分許即抵達現場欲觀展？再
    者，被告應已知悉告訴人丙○○當時人在國外，已如前述，
    如何順道去找告訴人？在在均與常情相違，所辯難認可採。
    綜上各情所述，本案事證已臻明確，被告竊盜之犯行堪予認
    定。
二、上訴人上訴意旨略以：其在告訴人之辦公室之職稱為辦公室
    主任，為佛教聯合辦公室秘書群最高主管，其於96年5月7日
    、8 日上午曾因五日未發薪資，向丙○○反應，二人發生口
    角，上訴人因而負氣離職，並於同日將辦公室鑰匙交給該聯
    合辦公室曾秘書曉敏，被告是臨時決定離職，根本沒有時間
    可先複製鑰匙。被告固曾於同年 6月2日上午7時18分許前往
    告訴人之辦公室，出電梯與進電梯之差別僅背背包之方式不
    同而已，倘被告有意行竊，明知有監視器，依常理當先行蒙
    面或其他方式以隱藏身分，豈敢光明正大的進入電梯？而監
    視器畫面並無被告進入到辦公室並竊取筆記型電腦。而假日
    從車道進入大樓地下室，再搭電梯抵達辦公室，此路線係平
    常在此上班之員工習慣之進出方式，一般在此上班之員工，
    大部都不會像普通訪客，從大樓大門進入。被告雖有向旅行
    社代為聯繫購買出國機票之事，但並沒有幫其訂購機票，其
    並不知告訴人確實出國日期。被告於同年 6月2日上午7時18
    分許前往告訴人之辦公室，係因欲前往五股工商展覽館參展
    ，以順道至告訴人辦公室找告訴人，依臺北縣工商展覽中心
    檔期表在96年 5月31日至6月3日展覽名稱為2007年臺灣觀光
    博覽會，並非如告訴人所稱該日並無展覽。原判決僅以被告
    曾出現在電梯口二分鐘之事實，並以臆測之事實做為判決之
    依據，顯有不當云云。
三、按認定犯罪事實所憑之證據，並不以直接證據為限，間接證
    據亦包括在內，審理事實之法院綜合卷內之直接、間接證據
    ，本於推理作用，於通常一般之人均不致有所懷疑，得確信
    其為真實之程度者，即得據之為有罪之認定。本件原判決依
    調查證據之結果，已敘明依告訴人丙○○之指訴，及其提出
    之監視錄影光碟片1片、翻拍照片5幀，監視錄影光碟之勘驗
    筆錄顯示被告於96年6月2日上午 7時18分40秒出現於錄影畫
    面，從電梯內走出，從電梯內走出，背包係側背於右肩，旋
    即走出攝影範圍之外，嗣於同日 7時21分13秒，返回錄影畫
    面中，背包改為斜背，於等候電梯門開啟後，走入電梯，前
    後過程未見其他人員出現於錄影畫面中等情，有勘驗筆錄可
    稽，足認被告當時在場停留時間約達 2分多鐘。再佐以告訴
    人丙○○前開證詞，及參以被告自己亦坦承伊當時所攜帶之
    背包之大小可以供該筆記型電腦放入等語，並綜合卷內之直
    接、間接證據，本於推理作用，於通常一般之人均不致有所
    懷疑，得確信其為真實之程度，而據之為有罪之認定，經核
    與證據法則並無違背。至被告辯稱寄回筆電之人「乙○○」
    與其並無關係，快遞包裹寄件人所留姓名乙○○、電話號碼
    都確有其人，可見該筆記型電腦非伊所竊云云，並請求再傳
    訊證人乙○○。然查，該署名為「乙○○」之人，雖於上開
    時間，寄回上開筆記型電腦，惟告訴人丙○○證稱伊並不認
    識該人，且寄回之收件人之姓名亦誤載為「陳文詮」等情，
    有告訴人所快遞照片可證，而該寄回筆電之人，或係竊取筆
    電之人，或係撿到筆電之人，若是撿到之人，理應不可能知
    悉電腦所有人為何人，亦不可能知道失竊之人之聯絡地址，
    又若寄回筆電之人即為竊賊，衡情亦不會留下真實姓名，尚
    不得以事後另有以「乙○○」名義寄回上開筆電，即逕認該
    筆電為該人所為。本院亦先後二次依址傳喚證人乙○○，惟
    該證人均未到庭，因本案事證已明，已如前述，故無再傳訊
    該證人之必要，併予說明。
四、本案經本院審理結果，認第一審以上訴人即被告甲○○係犯
    刑法第三百二十條第一項之普通竊盜罪，並審酌被告之素行
    狀況、其犯罪之動機、目的、手段、竊得財物之價值、對於
    被害人所生之危害程度，及犯後飾詞卸責，未見悔意，犯罪
    後之態度不佳等一切情狀，量處被告有期徒刑六月，並諭知
    如易科罰金之折算標準，其量刑亦稱允當。被告仍執前詞提
    起上訴，否認犯罪，並徒憑己意，就原審採證認事之職權行
    使漫事爭執、或抽象指摘原判決適用法則不當或理由不備云
    云，並無理由，應予駁回。
據上論斷，應依刑事訴訟法第368條，判決如主文。
本案經檢察官吳春麗到庭執行職務。
中    華    民    國    98    年    3    月    17    日
                  刑事第七庭  審判長法  官  陳晴教
                                    法  官  楊智勝
                                    法  官  游紅桃
以上正本證明與原本無異。
不得上訴。
                                    書記官  戴伯勳
中    華    民    國    98    年    3    月    18    日
附錄：本案論罪科刑法條全文
中華民國刑法第320條第1項（普通竊盜罪）
意圖為自己或第三人不法之所有，而竊取他人之動產者，為竊盜
罪，處 5 年以下有期徒刑、拘役或 5 百元以下罰金。


司法院資訊處製作；財團法人民間司法改革基金會備份。
